臺灣嘉義地方法院民事判決　九十一年度勞簡上字第五號
　　上　訴　人　乙○○
　　法定代理人　甲○○
右當事人間請求給付資遣費事件，上訴人對於中華民國九十一年七月十七日本院嘉義
簡易庭九十一年度嘉簡字第十號第一審判決提起上訴，本院判決如左：
    主  文
上訴駁回。
第二審訴訟費用由上訴人負擔。
    事  實
甲、上訴人方面：
一、聲明：
  （一）原判決廢棄。
  （二）被上訴人應給付上訴人新台幣（下同）四萬八千二百四十八元及自九十年十
        二月一日起至清償日止，按年息百分之五計算利息。
二、陳述：除與原審判決書所載者相同茲予引用外，補稱：
  （一）被上訴人與上訴人所簽立第一份契約書既明定工作期間，更要求工程提前完
        成，契約要提前終止之約定，並未明定如工程無法如期完工要續約之約定，
        即表示此工作為非繼續性，是為定期契約，惟就兩造所簽立之第二份契約言
        ，二份契約相加已符合勞基法第九條、第十條之規定，並應依勞基法第十七
        條規定，依法應發給資遺費用，且為嘉義縣政府社會局多次協調，並函文表
        示兩造間為不定期勞動契約，故認定被上訴人應給付資遺費。
  （二）被上訴人係以環保工程為本業，且該公司尚有澄清湖淨水廠、高雄捷運工程
        等工作在進行，並有其他國內外環保工程在承攬，卻不留用技術純熟之人員
        ，而斷然解聘上訴人，實屬一種變相違法手段，也是規避企業應盡最基本社
        會責任。又行政院勞工委員會八十九年三月三十一日台八十九年勞資二字第
        ○○一一三六二號函為避免企業濫用「定期契約」特別採取嚴格性之規定，
        以避免雇主對受雇人力之濫用，凡從事公司本業的工作人員，不得以「定期
        勞動契約」來約束，於實務上認定工作職務是否為繼續性，就企業內同一工
        作是否有不定期及定期契約工同時從事該相同工作，如有之，應視為有繼續
        工作之認定，亦為相同之看法。
  （三）被上訴人興訴外人中國鋼鐵股份有限公司（以下簡稱中鋼公司）所簽定訂之
        人力服務合約，只是公司間相互之約定，上訴人無從得知，亦不能認定被上
        訴人沒有在從事其他環保工程之承攬。
三、證據：除援用原審之立證方法外，補提行政院勞委會函一份、不定期正式員工名
    冊一份為證。
乙、被上訴人方面：
一、聲明：求為判決：如主文所示。
二、陳述：除與原審判決書所載者相同茲予引用外，補稱：
  （一）被上訴人於八十九年七月一日與中鋼公司簽訂「嘉義縣鹿草垃圾資源回收廠
        興建工程試車人力服務合約」，就中鋼公司向行政院環境保護署（下稱環保
        署）承攬興建之「嘉義縣鹿草垃圾資源回收廠全廠設備」，在興建完成但未
        經環保署驗收前，由被上訴人提供試車、操作及維護工作支援人力，始與上
        訴人簽訂「特定性工作人員定期僱用契約」，僱用上訴人從事被上訴人承攬
        之「鹿草垃圾資源回收廠試車案」之試車工作。被上訴人僱用上訴人等人之
        目的，係於僱用後支援中鋼公司，於僱用期間內之全部人力均歸中鋼公司指
        揮監督而從事試車工作，並非由被上訴人自中鋼公司次承攬試車工作，再僱
        用上訴人等人直接從事次承攬工作，是以提供「人力試車服務」予中鋼公司
        非被上訴人所營之業務範圍。
  （二）又依被上訴人與中鋼公司訂立之上開人力服務合約第三條第二款之約定：「
        本合約服務期間為支援人員報到起至嘉義縣鹿草垃圾資源回收廠興建工程之
        業主行政院環境保護署完成全廠驗收止，預計十個月。」，但因該工程無法
        於預計十個月內完成驗收，兩造於原訂契約屆滿前，同意將定期契約之僱用
        期間延長之，俾利從事同一但未完成之特定性工作。嗣經中鋼公司於九十一
        年十一月六日通知，該工程將於九十年十一月三十日完成正式驗收工作，並
        於九十年十二月一日零時起移交予嘉義縣政府，並結束相關「試車人力服務
        合約」之工作，被上訴人遂於九十年十一月八日通知上訴人，將於九十年十
        一月三十日結束試車工作之特定性工作定期契約。上訴人所從事之工作為嘉
        義縣鹿草垃圾資源回收廠興建工程驗收前之試車工作，該工作於驗收完成後
        便已完成，核該工作之性質，確實為非繼續性之工作，兩造間之僱用契約雖
        有延長，仍應屬特定性工作之定期契約，依勞動基準法第十八條第二項之規
        定，上訴人不得向被上訴人請求給付資遣費。
三、證據：援用原審之立證方法。
    理      由
一、本件上訴人主張：其自八十九年九月十五日起至九十年九月十四日止，受雇於被
    上訴人擔任「鹿草垃圾資源回收廠試車」技術員，因被上訴人表示工作尚未完成
    ，兩造同意延長工作期間至九十年十一月三十日止，屬於定期契約屆滿後有繼續
    工作之性質，依勞動基準法第九條第二項之規定，應視為不定期契約。又兩造間
    勞動契約已經終止，上訴人前後工作年資應合併計算，依照勞動基準法第十七條
    規定，被上訴人應發給上訴人資遣費四萬八千二百四十八元（至於原審駁回上訴
    人依侵權行為之法律關係請求被上訴人給付二十三萬一千五百九十四元暨利息之
    部分，上訴人未聲明不服，已告確定）等語。
二、被上訴人則以：其係因與中鋼公司訂有人力服務合約，提供中鋼公司試車、操作
    及維護工作支援人力，始僱用上訴人等人，其與中鋼公司間之合約訂有十個月之
    期限，其後因無法如期完成，始再與上訴人續約，兩造間訂立之僱用契約，其性
    質屬特定性定期契約，該契約於九十年十一月三十日期滿而終止，依勞動基準法
    第十八條第二款規定，上訴人不得向被上訴人請求資遣費等語，資為抗辯。
三、上訴人主張受雇於被上訴人擔任「鹿草垃圾資源回收廠試車」技術員，工作期間
    自八十九年九月十五日起至九十年九月十四日止，嗣因工作尚未完成，兩造於九
    十年七月三十一日同意延長工作期間至九十年十一月三十日止之事實，業據上訴
    人於原審提出僱用契約、僱用續約書、離職證明書各一份為證，並為被上訴人所
    不爭執，堪信上訴人此部分主張為真實。上訴人主張兩造間之僱用契約屬繼續性
    不定期契約，兩造間之勞動契約既已終止，依勞動基準法第十七條之規定，被上
    訴人應發給資遣費等語，被上訴人則抗辯兩造間之僱用契約屬特定性定期契約，
    依同法第十八條之規定，上訴人不得請求資遣費等語。則本件應審究之主要爭點
    ：在於兩造所訂立之僱用契約究為「定期契約」抑為「不定期契約」？
四、按勞動契約，分為定期契約及不定期契約。臨時性、短期性、季節性及特定性工
    作得為定期契約；有繼續性工作應為不定期契約。定期契約屆滿後，有左列情形
    之一者，視為不定期契約：１勞工繼續工作而雇主不即表示反對意思者。２雖經
    另訂新約，惟其前後勞動契約之工作期間超過九十日，前後契約間斷期間未超過
    三十日者。前項規定於特定性或季節性之定期工作不適用之。勞動基準法第九條
    定有明文。所謂「特定性工作」，依勞動基準法施行細則第六條第四款規定，係
    指可在特定期間完成之非繼續性工作。其工作期間超過一年者，應報請主管機關
    核備。查：兩造所訂僱用契約（全名為中宇環保工程股份有限公司特定性工作人
    員定期僱用契約）及僱用契約續約書（全名為特定性工作人員僱用契約續約書）
    ，均於契約之首特別明定：被上訴人僱用上訴人為承攬「鹿草垃圾資源回收廠試
    車案」特定性定期契約人員等語，且於僱用契約第二條約定上訴人工作項目為：
    參與被上訴人承攬之「鹿草垃圾資源回收廠試車案」試車工作。而該試車案係被
    上訴人向中鋼公司承包而來，依被上訴人與中鋼公司簽訂之「嘉義縣鹿草垃圾資
    源回收廠興建工程試車人力服務合約」第三條第二款約定：本合約服務期間為支
    援人員報到起至嘉義縣鹿草垃圾資源回收廠興建工程之業主行政院環境保護署完
    成全廠驗收止，預計十個月，嗣九十年十一月六日中鋼公司以備忘錄方式，通知
    被上訴人有關雙方簽訂之「嘉義縣鹿草垃圾資源回收廠興建工程試車人力服務合
    約」相關服務工作至九十年十一月三十日二十四時止等情，有被上訴人提出之僱
    用契約、嘉義縣鹿草垃圾資源回收廠興建工程試車人力服務合約、中鋼公司備忘
    錄各一份附於原審卷可參。則本件上訴人受僱擔任之工作性質，應屬於可在特定
    期間內完成之非繼續性工作，被上訴人抗辯本件勞動契約屬於特定性工作之定期
    契約等語，應可採信。
五、兩造訂立之僱用契約原自八十九年九月十五日起至九十年九月十四日屆滿，屬於
    定有期限之契約。惟於屆滿前，雙方於九十年七月三十一日同意延長工作期間至
    九十年十一月三十日止，契約已於九十年十一月三十日終止之事實，已見前述，
    兩造雖延長工作期間，惟仍屬有確定期限，兩造間之勞動契約仍屬定期契約。至
    於勞動基準法施行細則第六條第二項固規定特定性工作之期間超過一年者，應報
    請主管機關核備，惟並未規定未報請核備者，即應視為不定期契約，故縱兩造延
    長工作期間後，工作期間已超過一年而未報請主管機關核備，亦不當然即應視為
    不定期契約（最高法院八十七年度台上字第二五七八號判決參照）。又本件兩造
    間之僱用契約係因工作未完成，兩造明白表示同意延長工作期間，並非在上訴人
    繼續工作，被上訴人未表示反對意思之情形下，自動延長契約期間。故兩造合意
    延長工作期間之行為，與上開勞動基準法第九條第二項第一款規定之情形不同，
    仍不能視為不定期契約。其次，縱認兩造於九十年七月三十一日所為之續約係另
    定新約，惟上訴人擔任「鹿草垃圾資源回收廠試車案」試車工作，於試車驗收完
    成後，工作即結束，兩造間勞動契約顯屬特定性定期契約，亦如前述，上訴人徒
    言雙方延長工作期間，屬於不定期契約云云，亦無足採。又上訴人所引行政院
    勞工委員會八十九年三月三十一日台八十九年勞資二字第○○一一三六二號函，
    係說明行政機關歷來對於從事非繼續性工作之定期契約工採嚴格性之解釋，並針
    對「非繼續性工作」之意義，予以說明；嘉義縣政府九十一年府社勞字第七四
    七號號函，認定本件兩造所簽訂之勞動契約屬不定期勞動契約云云，又與上開說
    明不符，則前開函文均尚不得採為有利上訴人之認定，併予敘明。
六、綜上所述，兩造間勞動契約屬於特定性定期契約，而非繼續性定期契約，該契約
    於九十年十一月三十日期滿而終止，有上訴人提出之離職證明在卷可憑，依勞動
    基準法第十八條第二款定期契約期滿離職者，勞工不得向雇主請求給付資遣費之
    規定，上訴人自不得向被上訴人請求給付資遣費。原審為上訴人敗訴之判決，於
    法並無不合，上訴意旨仍執前詞指摘原判決不當，求予廢棄改判，為無理由，應
    駁回其上訴。
七、據上論結，本件上訴為無理由，依民事訴訟法第四百三十六條之一第三項、第四
    百四十九條第一項、第七十八條，判決如主文。
中　　　華　　　民　　　國　　九十一　　年　　十二　　月　　三十一　　日
~B臺灣嘉義地方法院民事第二庭
~B　　審判長法官　林以長
~B　　法　　　官　甘大空
~B　　法　　　官　蕭道隆
右為正本係照原本作成。
本判決不得上訴。
中　　　華　　　民　　　國　　九十一　　年　　十二　　月　　三十一　　日
~B　　書　記　官　沈育坤
